【裁判字號】    98,易,2434
【裁判日期】    981214
【裁判案由】    傷害等
【裁判全文】
臺灣臺北地方法院刑事判決              98年度易字第2434號
公  訴  人  臺灣臺北地方法院檢察署檢察官
被      告  乙○○
            甲○○
上列被告因傷害等案件，經檢察官聲請簡易判決處刑（98年度偵
字第13199號），本院認為不宜，改依通常程序審理，判決如下
：
    主      文
乙○○、甲○○共同傷害人之身體，各處拘役貳拾日，如易科罰
金，均以新臺幣壹仟元折算壹日；又以強暴妨害人行使權利，各
處拘役貳拾日，如易科罰金，均以新臺幣壹仟元折算壹日。各應
執行拘役拾日，如易科罰金，均以新臺幣壹仟元折算壹日。
    事      實
一、甲○○與丙○○原為夫妻關係（現已離婚），乙○○則為甲○○之父。丙○○於民國98年3月27日19時30分，前往臺北
    縣新店市○○街甲○○之住處欲取回其汽車，並在中華路60
    巷內遇見甲○○，經丙○○向甲○○表明來意後，甲○○即
    上樓，而由乙○○下樓，並將車輛鑰匙1副交予丙○○；嗣
    甲○○又下樓，表示欲取回放置於車上之筆記型電腦，丙○○要求甲○○稍作等候，惟遭甲○○拒絕，並揚言要打破車
    窗玻璃拿取，旋往華中街方向走去，丙○○自後追上，並與
    甲○○在華中街54號前發生爭執拉扯，乙○○騎乘機車趕赴
    而至，見甲○○與丙○○拉扯，且右手握有車輛鑰匙，竟基
    於傷害及強制之犯意，張口咬丙○○之右手食指，見丙○○
    將鑰匙放入褲子口袋，竟又自後方勒住丙○○之脖子，將之
    拉倒在地並壓在丙○○身上，甲○○見狀，為不讓丙○○順
    利離去並取回其放置車上之筆記型電腦，亦與乙○○共同基
    於傷害及強制之犯意聯絡，張口咬丙○○之左手虎口，並趁
    丙○○遭乙○○壓在地上時，伸手取走丙○○褲子口袋內之
    汽車鑰匙2副、行動電話1支，致丙○○受有右肘橈骨頭粉碎
    性骨折、臉部挫傷、雙手及左肩挫傷及撕裂傷等傷害，並妨
    害丙○○駕車離去之權利，嗣經警方據報到場處理時，經丙○○要求，乙○○始將2副鑰匙及1支行動電話交出返還。
二、案經丙○○訴由臺北縣政府警察局新店分局報請臺灣臺北地
    方法院檢察署檢察官聲請簡易判決處刑，本院認為不宜，改
    依通常程序審理。
    理      由
一、訊據被告乙○○矢口否認有何傷害、強制犯行，辯稱：當天
    係告訴人丙○○自伊手中搶走鑰匙要去開車，後來看見丙○○出手打甲○○，基於保護女兒立場上前抱住丙○○，不讓
    丙○○繼續毆打，伊與丙○○兩個人抱住轉動時沒有站穩才
    坐到地上，伊沒有傷害丙○○，亦未搶走其鑰匙云云；被告
    甲○○固坦承因丙○○不願交付鑰匙，所以去咬丙○○的手
    ，然辯稱拉扯過程中見丙○○之手機、鑰匙掉落地上，基於
    好心才撿起來帶回中華路60巷住處，本件係夫妻之間溝通問
    題，應不致構成傷害及強制罪云云。經查：
  (一)丙○○於上開時地遭乙○○、甲○○傷害及強行取走汽車鑰
    匙、手機之事實，業據丙○○於本院證稱：那天我去要回借
    甲○○的車子，在中華路樓下遇到甲○○，我跟她說我要用
    車，要拿回車子，當時我與甲○○已經分居，甲○○就離開
    ，乙○○就下來，我跟乙○○說我要要回車子，請他把鑰匙
    拿給我，他就把手打開將鑰匙交給我，之後他就離開，接著
    我打電話請我哥哥來幫我開車，甲○○就下來，說她要拿車
    上的筆記型電腦，我跟她說等一下，我車子停在紅線，我一
    個人無法開兩台車，她說不要，她要把車窗打破自己拿，還
    說不要以為她不敢，就往華中街方向過去，我追過去拉住他
    ，後來乙○○騎車過來，想要搶我右手上的鑰匙，我不給他
    ，他就咬我右手，我掙脫後把鑰匙放進褲子口袋，就與乙○○發生拉扯，乙○○就從後方勒住我的脖子，甲○○這時也
    咬我左手，我想掙脫，掙脫時轉，整個人被乙○○拉倒在地
    ，他整個人壓在我的身上，我感覺有人從我口袋拿走東西，
    當我能起來時，身上的兩副鑰匙及手機都被搶走，我的右手
    食指部位是乙○○咬的，左手虎口是甲○○咬的，造成我兩
    隻手有圓形的咬痕，警察來的時候我有跟警察說我的手機、
    鑰匙都被他們搶走，乙○○還說沒有，警方跟他說有拿就拿
    出來，一開始他只拿出一副鑰匙及一支手機，我跟警察說還
    有，乙○○才拿另一副鑰匙出來等語明確（見本院卷98年11
    月30日審判筆錄）。且丙○○遭被告乙○○自後勒住脖子倒
    下而遭壓制在地、右手遭壓迫，因而受有右肘橈骨頭粉碎性
    骨折、臉部挫傷、雙手及左肩挫傷及撕裂傷等傷害，雙手亦
    分遭乙○○、甲○○咬到而留下咬痕等情，亦有財團法人天
    主教耕莘醫院診斷證明書、該院98年11月25日耕醫病歷字第
    0980006432號函檢附之病歷資料、受傷情形照片在卷可稽（
    見偵卷第8、49頁），經核與丙○○上開所證關於受傷之情
    節相符，足堪採信。
  (二)被告乙○○雖辯稱為阻止甲○○遭丙○○毆打，方上前抱住
    丙○○，兩個人轉動時未站穩才坐到地上，而否認有傷害或
    咬丙○○手部之犯行，然乙○○確因欲強取鑰匙而咬丙○○
    之右手，且丙○○僅與甲○○發生些許拉扯，除據丙○○證
    述在卷外，被告甲○○亦僅供承為了是否拿取車上之筆記型
    電腦一事而與丙○○發生拉扯，且甲○○若遭丙○○傷害，
    以雙方當場報警處理、丙○○提出告訴之情形，甲○○豈有
    不前往醫院驗傷以為反制或保存證據之理？是乙○○辯稱為
    阻止甲○○繼續遭丙○○毆打方抱住丙○○，並未咬丙○○
    云云，已與事實不符，而不足採。再依乙○○係自丙○○後
    方勒住其脖子拉倒在地進而壓在地上之情，足見乙○○係有
    意將丙○○壓在地上，而非不慎倒地所致，被告乙○○具有
    傷害他人之犯意甚明。又丙○○當日係前去向甲○○取回汽
    車鑰匙，嗣由乙○○交付鑰匙，是乙○○對於丙○○有意取
    回鑰匙一事顯有所知悉，而甲○○為取走鑰匙拿取車上之電
    腦，遭丙○○拒絕，方與丙○○發生拉扯，乙○○見狀乃先
    咬丙○○之右手欲取得其手中鑰匙，見丙○○將鑰匙放入褲
    子口袋，竟又自後方勒住丙○○之脖子，將之拉倒在地並壓
    在其身上，甲○○亦坦承：「我確實有咬證人的手，因為當
    時與證人發生拉扯，我想要拿回電腦，是在拉扯中咬他的」
    ，更直言有拿取丙○○身上之鑰匙及手機，足見其與乙○○
    係為不讓丙○○順利離去並取回放置車上之筆記型電腦，方
    趁丙○○遭壓制倒地之際，取走其鑰匙及手機，致丙○○無
    法順利駕車離去，渠等顯有傷害罪及強制罪之共同犯意聯絡
    ，而各自參與部分構成要件之行為，自屬共同正犯無訛。至
    於被告甲○○辯稱見丙○○之手機及鑰匙掉在地上，基於好
    心才拿回家，並無佔用之意云云，惟丙○○放置於口袋內之
    手機及鑰匙係被壓制在地的過程中遭人拿走，業經丙○○證
    述綦詳，且雙方衝突過後，丙○○與乙○○仍在現場等候警
    方到場處理而未離去，此經丙○○、乙○○及甲○○一致供
    陳在卷，甲○○自可將該鑰匙及手機交予丙○○或不為任何
    處理，詎其竟將該等物品取走，於警方到場時經丙○○要求
    方由乙○○交還，難謂其等無妨害丙○○駕車離去之權利。
  (三)綜上，被告所辯均不足採，本件事證明確，被告二人犯行堪
    以認定，應依法論科。
二、核被告乙○○、甲○○二人所為，均係犯刑法第277條第1項
    之普通傷害罪，及同法第304條第1項之強制罪。被告二人就
    上開犯行，均有犯意聯絡及行為分擔，為共同正犯。被告所
    犯上開二罪，犯意各別，行為互殊，應予分論併罰。爰審酌
    被告二人當時與告訴人分別為夫妻及岳父女婿之關係，因取
    回車輛及車上電腦等事而發生爭執，進而傷害告訴人及妨害
    其駕車離去，犯後僅坦承部分事實，尚未與告訴人達成和解
    ，暨被告二人之品行、智識程度、犯罪之動機、目的、手段
    等一切情狀，就所犯二罪各量處如主文所示之刑，及定應執
    行刑，並均諭知易科罰金之折算標準。
據上論斷，應依刑事訴訟法第452條、第299條第1項前段，刑法
第28條、第277條第1項、第304條第1項、第51條第5款、第41條
第1項前段，刑法施行法第1條之1，判決如主文。
中    華    民    國    98    年    12    月    14    日
                    刑事第七庭  法  官  林庚棟
以上正本證明與原本無異。
如不服本判決，應於收受送達後10日內向本院提出上訴書狀，並
應敘述具體理由；其未敘述上訴理由者，應於上訴期間屆滿後20
日內向本院補提理由書（均須按他造當事人之人數附繕）「切勿
逕送上級法院」。
                                書記官  張汝琪
中    華    民    國    98    年    12    月    14    日
附錄本案論罪科刑法條全文：
中華民國刑法第277條：
傷害人之身體或健康者，處3年以下有期徒刑、拘役或1千元以下
罰金。
犯前項之罪因而致人於死者，處無期徒刑或7年以上有期徒刑；
致重傷者，處3年以上10年以下有期徒刑。
中華民國刑法第304條：
以強暴、脅迫使人行無義務之事或妨害人行使權利者，處3年以
下有期徒刑、拘役或3百元以下罰金。
前項之未遂犯罰之。

司法院資訊處製作；財團法人民間司法改革基金會備份。
